臺灣高雄地方法院刑事判決　　　　　　　99年度重訴字第67號
公　訴　人　臺灣高雄地方法院檢察署檢察官
被　　　告　黃森銀
選任辯護人　林復華律師
　　　　　　林柏瑞律師
上列被告因毒品危害防制條例等案件，經檢察官提起公訴（99年
度偵緝字第2526號），本院判決如下：
    主  文
黃森銀犯行使偽造私文書罪，累犯，處有期徒刑捌月，扣案冒名
「黃明財」之護照壹本（護照號碼000000000 號）、未扣案「黃
明財」名義中華民國普通護照申請書上申請人簽名欄與委任人簽
名欄內偽造之「黃明財」署名各壹枚均沒收；又共同販賣第二級
毒品，累犯，處有期徒刑拾柒年，褫奪公權拾年，扣案甲基安非
他命拾伍包（合計淨重壹肆陸伍柒點壹貳公克、純質淨重壹參伍
零貳點壹公克）均沒收銷燬，扣案包裝上開甲基安非他命之外包
裝袋拾伍個（合計總重壹肆肆點陸公克）、黑色塑膠袋壹只與黑
色BEST廠牌小型行李箱壹只均沒收，未扣案共同販毒所得新臺幣
壹佰參拾貳萬元應與「黃董」連帶沒收，如全部或一部無法沒收
時，以其等財產連帶抵償之。應執行有期徒刑拾柒年陸月，褫奪
公權拾年，扣案甲基安非他命拾伍包（合計淨重壹肆陸伍柒點壹
貳公克、純質淨重壹參伍零貳點壹公克）均沒收銷燬，扣案包裝
上開甲基安非他命之外包裝袋拾伍個（合計總重壹肆肆點陸公克
）、黑色塑膠袋壹只、黑色BEST廠牌小型行李箱壹只、冒名「黃
明財」之護照壹本（護照號碼000000000 號）及未扣案「黃明財
」名義中華民國普通護照申請書上申請人簽名欄與委任人簽名欄
內偽造之「黃明財」署名各壹枚均沒收，未扣案共同販毒所得新
臺幣壹佰參拾貳萬元應與「黃董」連帶沒收，如全部或一部無法
沒收時，以其等財產連帶抵償之。
    事  實
一、黃森銀前因毀棄損壞、妨害公務案件，經臺灣臺東地方法院
    以85年度重訴(一)字第3 號判處有期徒刑8 月、8 月確定，另
    因誣告案件，經臺灣屏東地方法院以85年度訴字第510 號判
    處有期徒刑5 月確定，上開3 罪經臺灣臺東地方法院以86年
    度聲字第1089號裁定應執行有期徒刑1 年6 月確定，於民國
    87年1 月22日縮短刑期假釋出監，於87年2 月20日假釋期滿
    未經撤銷，其未執行之刑以已執行論而執行完畢。詎不知悔
    改，竟基於偽造私文書並進而行使之犯意，於89年4 月間某
    日某時，冒用其堂弟黃明財之名義，將其在屏東縣里港鄉○
    ○街32號住處黃明財所屬房間內竊得之黃明財國民身分證（
    涉犯親屬間竊盜罪嫌部分未據告訴）及自己之相片，交由不
    知情之旅行社人員李元景，由李元景在中華民國普通護照申
    請書（下稱護照申請書）左上角黏貼黃森銀之相片，國民身
    分證欄則黏貼黃明財之國民身分證影本，並填寫黃明財之真
    實姓名年籍資料，黃森銀則接續在護照申請書背面之申請人
    簽名欄及委任人簽名欄上，偽造「黃明財」之署名各1 枚，
    用以表示黃明財本人委任李元景申請護照之意，而偽造完成
    前開意旨之護照申請書，足以生損害於黃明財。嗣李元景於
    89年11月2 日，持黃明財之國民身分證及上開偽造之護照申
    請書，向外交部領事事務局以黃明財名義申請護照而行使之
    ，使不知情之外交部領事事務局承辦公務員於實質審查後，
    於89年11月6 日核發貼有黃森銀相片、持有名義人為黃明財
    、護照號碼000000000 號之護照1 本（下稱冒名「黃明財」
    之護照）予李元景，李元景於取得冒名「黃明財」之護照後
    ，旋轉交予黃森銀，足以生損害於黃明財及外交部領事事務
    局核發護照管理之正確性。
二、緣真實姓名年籍不詳綽號「黃董」之成年男子（另有綽號「
    黃牛」，下稱「黃董」），於91年10月15日，在大陸地區廣
    東省深圳市，以新臺幣（下同）127 萬元之代價，約定販賣
    甲基安非他命6 公斤予董俊（綽號「麥可」，涉犯共同販賣
    第二級毒品罪嫌，業據法院判處有期徒刑13年，褫奪公權10
    年確定）及真實姓名年籍不詳綽號「垮哥」之成年男子（下
    稱「垮哥」），「黃董」先向董俊收取100 萬元，餘款27萬
    元則約定俟甲基安非他命在臺交貨時再付清。「黃董」交易
    談妥後，旋於91年11月間，自大陸地區將上開董俊及「垮哥
    」購買之甲基安非他命6 公斤（分裝成6 包），與擬另行交
    付予真實姓名年籍不詳綽號「阿鴻」之成年男子（下稱「阿
    鴻」）之甲基安非他命15公斤（分裝成15包），一併以不詳
    方式私運入境臺灣地區。「黃董」因人在大陸地區不便來臺
    ，乃於91年11月7 日撥打電話予黃森銀，商請人在臺灣地區
    之舊識黃森銀代為出面交貨並收取餘款，而黃森銀明知甲基
    安非他命係第二級毒品，不得非法運輸、販賣（惟尚無證據
    證明黃森銀知悉上開毒品之來源係自大陸地區私運入境），
    竟仍應「黃董」之邀，與「黃董」共同基於意圖營利而運輸
    、販賣第二級毒品甲基安非他命之犯意聯絡，先由「黃董」
    在電話中告知黃森銀拿取甲基安非他命之地點及董俊所使用
    之門號0000000000號行動電話等事項，「黃董」復於91年11
    月7 日下午3 時許撥打電話予董俊，稱董俊欲購買之甲基安
    非他命已到貨，可南下屏東向黃森銀取貨並交付餘款等語。
    再由黃森銀於同日晚間9 時59分許，以廖川吉（不知情）所
    有門號0000000000號行動電話撥打董俊所使用之門號000000
    0000號行動電話，指示董俊在屏東縣九如鄉覓地投宿，黃森
    銀復於91年11月7 日至8 日間某時，前往「黃董」指明之不
    詳地點，一次拿取裝有甲基安非他命6 包之保麗龍盒1 個，
    以及裝有甲基安非他命15包之黑色BEST廠牌小型行李箱1 只
    ，並均放置於其妻林伶如（不知情）所有之車牌號碼YV-159
    9 號自用小客車內，再起運駕駛離開該處後，旋於91年11月
    8 日上午8 時15分許，以上述電話通知董俊前往屏東縣里港
    鄉拿取甲基安非他命。因董俊斯時已依指示夥同「垮哥」及
    周建徽、黃耀弘（周建徽、黃耀弘涉犯共同運輸第二級毒品
    罪嫌，分別經法院判處有期徒刑7 年6 月、7 年2 月，並均
    褫奪公權5 年確定）投宿屏東縣九如鄉海德堡汽車旅館俾順
    利取貨，董俊乃偕同周建徽、黃耀弘駕駛車牌號碼2A-2521
    號自用小客車出發，而「垮哥」則留在海德堡汽車旅館內等
    候消息。黃森銀待董俊等人駕車抵達屏東縣里港鄉後，旋以
    上述電話通知前往屏東縣里港鄉1 處中國石油加油站會合，
    復駕駛車牌號碼YV-1599 號自用小客車引導董俊所駕駛之車
    牌號碼2A-2521 號自用小客車，至屏東縣里港鄉○○路88號
    軍公教福利中心前停車場內停放，黃森銀再駕車四處巡視確
    認未遭跟監後，方讓董俊進入其駕駛之車牌號碼YV-1599 號
    自用小客車內進行交易。董俊在黃森銀之車內檢視保麗龍盒
    內裝之6 包甲基安非他命確認數量、成色無誤後，欲交付尾
    款27萬元予黃森銀，惟黃森銀表示甲基安非他命業已漲價，
    需再加付5 萬元，董俊當場以電話向「黃董」確認無訛，始
    將27萬元尾款連同漲價之5 萬元共32萬元交予黃森銀，並指
    示周建徽將上開6 包甲基安非他命裝入手提袋中，再囑咐周
    建徽、黃耀弘2 人先行搭乘客車擬將上開甲基安非他命帶回
    臺北。黃森銀於交易完畢後，旋駕駛車牌號碼YV-1599 號自
    用小客車返回其位於屏東縣里港鄉○○街32號住處，將置有
    甲基安非他命15包之黑色BEST廠牌小型行李箱，依「黃董」
    指示置於住處對面之帆布停車棚內等候「阿鴻」取貨，再駕
    駛上開車輛前往臺中市賽鴿。嗣周建徽、黃耀弘於91年11月
    8 日上午9 時許，為法務部調查局高雄市調查處（下稱高雄
    市調處）調查員在屏東縣九如鄉○○路○段276 之7 號「空
    軍一號」客車候車站當場查獲，調查員並在周建徽所持手提
    袋內起出上開甲基安非他命6 包（合計淨重5768.8公克、純
    質淨重5415.2公克、包裝重129.72公克，業經法院於另案宣
    告沒收銷燬），而董俊於同日上午9 時45分許駕駛車牌號碼
    2A-2521 號自用小客車行經屏東市○○○○○路口時，為另
    一批監控之調查員查獲。調查員並於同日下午1 時許，依臺
    灣高雄地方法院檢察署（下稱高雄地檢署）檢察官之指揮，
    至黃森銀位於屏東縣里港鄉○○街32號住處及住處對面之鐵
    皮與帆布停車棚執行緊急搜索，在帆布停車棚內扣得「黃董
    」所有交付予黃森銀供其運輸予「阿鴻」所用之黑色BEST廠
    牌小型行李箱1 只，並在其內起獲甲基安非他命15包（合計
    驗後淨重14657.12公克、純質淨重13502.1 公克）、包裝上
    開甲基安非他命之外包裝袋15個（合計總重144.6 公克）及
    包裹其外之黑色塑膠袋1 只，惟斯時黃森銀已聞風逃逸。嗣
    黃森銀於92年1 月2 日晚間9 時許，持冒名「黃明財」之護
    照自澳門搭機入境高雄小港國際機場，於通關時經入出國及
    移民署查驗人員發覺有異予以留置，並進而識破身分，且扣
    得黃森銀所有冒名「黃明財」之護照1 本，因悉上情。
三、案經高雄市調處移送高雄地檢署檢察官偵查起訴。
    理  由
壹、追訴權時效方面
一、按行為後法律有變更者，適用行為時之法律，但行為後之法
    律有利於行為人者，適用最有利於行為人之法律，為95年7
    月1 日修正施行之刑法第2 條第1 項所明定。查修正後刑法
    第80條第1 項，及修正前刑法第80條第1 項關於追訴權時效
    期間之規定不同，修正後刑法所定時效期間較長，亦即行為
    人被追訴之期限較久，自屬對行為人不利，比較結果係以修
    正前刑法第80條較有利於行為人，本件關於追效權時效，自
    應適用修正前刑法第80條之規定。故關於追訴權時效之停止
    進行，及其期間、計算，亦應一體適用修正前刑法第83條之
    規定。次按所謂追訴權，係對行刑權而言，應指形式的刑罰
    權，包括偵查、起訴及審判權在內，若已實施偵查，此時追
    訴權既無不行使之情形，自不生時效進行之問題（最高法院
    82年第10次刑事庭會議決議可資參照）。
二、辯護意旨雖認高雄地檢署檢察官於99年11月16日對被告提起
    公訴時，距離被告89年4 月間偽造文書之時間已10年有餘，
    故被告偽造文書之犯行已罹追訴權時效期間，應為免訴諭知
    云云。經查，被告被訴於89年4 月間涉犯刑法第210 條偽造
    私文書罪，該罪之最高法定刑為有期徒刑5 年，其追訴權時
    效期間，依修正前刑法第80條第1 項第2 款之規定為10年。
    而本件檢察官自92年1 月7 日高雄市調處移送被告涉犯偽造
    文書等犯行時起即開始實施偵查，並於92年9 月1 日因被告
    逃匿發布通緝，於99年10月23日始緝獲，且於99年11月16日
    提起公訴，此有本院刑事卷宗、偵查卷宗及通緝書存卷可稽
    。又依修正前刑法第83條規定，起訴中因被告逃匿而通緝，
    停止原因繼續存在之期間，如達於修正前刑法第80條第1 項
    各款所定期間四分之一者，其停止原因視為消滅，時效仍繼
    續進行，是被告涉犯偽造私文書犯罪之追訴權時效：自89
    年4 月1 日犯罪終了起算，至92年1 月7 日實施偵查，已2
    年9 月又6 日，自92年9 月1 日發佈通緝加計10年追訴權
    時效之四分之一（2 年6 月）即95年3 月1 日起算，至99年
    10 月23 日緝獲時，已4 年7 月又22日，上述合計為7 年4
    月28日，尚未罹於10年之追訴權時效，故辯護人上開辯護意
    旨容有誤會，合先敘明。
貳、證據能力方面
一、關於另案被告董俊調查筆錄之證據能力：
    按被告以外之人於檢察事務官、司法警察官或司法警察調查
    中所為之陳述，與審判中不符時，其先前之陳述具有較可信
    之特別情況，且為證明犯罪事實存否所必要者，得為證據，
    刑事訴訟法第159 條之2 定有明文。查另案被告董俊於高雄
    市調處詢問時所為之供述，關於本案被告涉案部分，係為被
    告以外之人於審判外之言詞陳述，而屬傳聞證據，惟董俊於
    高雄市調處中之陳述與本案審理中之證述，有所出入，本院
    認董俊於製作調查筆錄時，被告並未在場，其直接面對調查
    員所為陳述較為坦然，而無顧忌，且詢問過程中並無違法取
    證之情形，又於製作調查筆錄時距案發時間較近，相對於本
    院審理中歷時更久、較有充分時間考量其與被告間之利弊得
    失而言，董俊於調查筆錄中所陳應較審理中所證接近真實，
    具有較可信之特別情況。況董俊於調查筆錄內容又係敘及被
    告運輸、販賣毒品之實際經過情形，若欲判斷被告是否成立
    犯罪，實有參酌其於高雄市調處中陳述之必要性，故依據上
    開刑事訴訟法之規定，董俊之調查筆錄自得採為本件論罪之
    依據。
二、關於另案被告董俊以被告身分應訊之偵訊筆錄證據能力：
    按被告以外之人於偵查中向檢察官所為之陳述，除顯有不可
    信之情況者外，得為證據，同法第159 條之1 第2 項定有明
    文。而檢察官於偵查中訊問被告以外之人時，可能係以被告
    或以證人身份進行訊問，倘檢察官於訊問前，已依不同身份
    所應適用之程序，分別告知刑事訴訟法第95條關於訊問被告
    應先告知之事項，或同法第180 條、第181 條、第186 條第
    2 項之證人拒絕證言權，使該受訊問之被告以外之人瞭解其
    係基於何種身分應訊，得以適當行使各該當權利，不致因身
    分混淆而剝奪其權利之行使，則檢察官此種訊問方式之偵查
    作為，即難謂為於法有違。刑事訴訟法第159 條之1 第2 項
    所定被告以外之人於偵查中向檢察官所為之陳述，原包括以
    被告身分，或以證人（應具結）身分所為之陳述，其證據能
    力之有無，悉依該條項之規定為斷。查本件另案被告董俊於
    檢察官偵查中所為之陳述，係由檢察官以被告身分訊問，已
    告知其「得保持緘默，無須違背自己的意思而為陳述；得選
    任辯護人；得請求調查有利之證據；涉犯毒品等罪名」等事
    項，始進行訊問，依法並無應具結而未具結之情形，而其並
    未提及檢察官在偵查時有不法取供之情形，復經本院於審理
    程序中進行交互詰問程序，已保障被告對質詰問權之行使，
    此外，亦無顯不可信之情形，揆諸前揭規定意旨及說明，自
    應認董俊於偵查中以被告身分應訊之筆錄有證據能力。
三、關於扣案15包甲基安非他命之證據能力：
    辯護人另質疑扣案15包甲基安非他命係違法取得之證據，蓋
    本件高雄地檢署檢察官之逕行搜索指揮書上並無載明搜索地
    點包括帆布停車棚，另依照上開15包甲基安非他命於遭查獲
    時之擺放情況，認並無予以扣押之急切必要性云云。按刑事
    訴訟法第131 條第2 項規定，檢察官於偵查中確有相當理由
    認為情況急迫，非迅速搜索，24小時內證據有偽造、變造、
    湮滅或隱匿之虞者，得逕行搜索，或指揮檢察事務官、司法
    警察官或司法警察執行搜索，並層報檢察長。查證人即高雄
    市調處調查員劉建軍證述：本件我們於查獲前，根據監聽內
    容研判北部有人會南下向被告拿毒品，遂跟監被告，發現被
    告有自其住處對面2 個停車棚（其中1 個鐵皮架設，另個則
    是帆布搭成）出入，後來我們根據基地臺清查到取貨者投宿
    之汽車旅館，就一路監控，發現被告確有交付毒品予董俊，
    乃對董俊等一行人加以逮捕，雖於查緝過程中跟丟被告，然
    我們依據先前之監聽內容研判，認為被告住處應有毒品，若
    不立即實施查扣，待董俊等人遭逮捕之消息洩露後，該批毒
    品可能會被移往他處藏匿，就報請檢察官，在檢察官之指揮
    下至被告住處及對面2 個停車棚等處一併進行緊急搜索，但
    因鐵皮及帆布停車棚均無門牌號碼，所以指揮書的搜索地點
    才僅填載被告住處即屏東縣里港鄉○○街32號；又我們在被
    告住處執行搜索時，在騎樓處發現1 只黑色BEST廠牌大型行
    李箱，其內空無一物，又在住處對面帆布停車棚內，發現有
    另只款式完全相同之黑色BEST廠牌小型行李箱，認為情況顯
    然可疑，就通知鑑識組進行採證，打開發現其內有15包甲基
    安非他命，認有保全之必要遂予以扣案等語明確（本院卷第
    145 至154 頁），並有高雄地檢署檢察官實施逕行搜索指揮
    書1 紙（附於本院91年度急搜字第95號卷第2 頁），高雄市
    調處搜索扣押筆錄、扣押物品目錄表、扣押物品收據各1 份
    （偵卷第19至21頁），高雄地檢署91年11月7 日雄檢楠監往
    字第263 號、91年11月8 日雄檢楠監往字第266 號通訊監察
    書與相關之譯文重點摘要表（偵卷第28至33頁），以及搜索
    蒐證相片49幀存卷可憑（偵卷第53至77頁）。是以檢察官於
    偵辦本件毒品案中，有相當理由認為被告住處或其曾使用之
    停車棚內可能有擺放毒品，若不緊急予以搜索，可能遭隱匿
    ，為保全證據，指揮調查員就被告住所及被告曾使用之帆布
    停車棚等處進行搜索，所為符合緊急搜索之必要性、相當理
    由及緊急性，自屬合法搜索；又調查員於搜索後在黑色BEST
    廠牌小型行李箱內發現之毒品甲基安非他命多達15包，重量
    近15公斤（合計淨重14657.12公克，詳後述檢驗通知書），
    非但係違禁物，且均屬被告運輸、販賣第二級毒品之重要證
    物，自有保全之必要。再者，檢察官於91年11月8 日實施緊
    急搜索結束後，有於3 日內陳報該管法院，經該管法院認為
    合法而准予備查乙情，業據本院依職權調閱本院91年度急搜
    字第95號卷宗查核屬實，是本件緊急搜索之程序應屬合法，
    其因此取得之15包甲基安非他命，應有證據能力，辯護人前
    開質疑顯屬無據。
四、除上開證據之外，本判決所引用之其他各項證據資料，其屬
    於被告以外之人於審判外之言詞、書面陳述者，均據本院於
    調查證據程序逐一提示並告以要旨，檢察官、被告及辯護人
    均知該等證據為被告以外之人之審判外陳述，均未於言詞辯
    論終結前聲明異議，本院審酌上開證據與本案犯罪事實具有
    關連性，且無不當取得之情形，認為以之作為本案之證據亦
    屬適當，依刑事訴訟法第159 條之5 第1 項、第2 項規定，
    自得採為認定事實之證據。
參、實體方面
一、事實一部分
    上開事實，業據被告黃森銀於高雄市調處、偵查及本院審理
    時坦承不諱，且有臨時入國許可書（偵卷第11頁）、被告及
    黃明財之旅客入出境記錄查詢各1 紙（偵卷第13、15頁）、
    被告之旅客入出境記錄表1 份（偵卷第14頁）、外交部領事
    事務局99年12月17日領一字第0995154650號函附之「黃明財
    」名義護照申請書（本院卷第42至44頁）存卷可憑，以及冒
    名「黃明財」之護照1 本扣案可證，足見被告上開自白與事
    實相符，堪以採信。據上，被告行使偽造之護照申請書犯行
    洵堪認定，應依法論科。
二、事實二部分
    訊據被告黃森銀對於上開時地接獲「黃董」來電，旋以電話
    予董俊聯繫，並於91年11月8 日駕車引導董俊之車輛至屏東
    縣里港鄉之軍公教福利中心前停車場內停放，且在其所駕駛
    之車牌號碼YV-1599 號自用小客車上，將保麗龍盒內之6 包
    甲基安非他命交予董俊，以及高雄市調處調查員在其住處對
    面帆布停車棚內扣得內裝有15包甲基安非他命之黑色BEST廠
    牌小型行李箱等事實，固坦承不諱，惟矢口否認有何共同運
    輸、販賣第二級毒品犯行，辯稱：我在大陸地區認識「黃董
    」，「黃董」在91年11月7 日自大陸地區打電話通知我，表
    示真實姓名年籍不詳自稱「劉振平」、「陳金鐘」之成年男
    子（下各稱「劉振平」、「陳金鐘」）會來找我，約隔10分
    鐘後，「劉振平」即來電約我於91年11月8 日至屏東縣里港
    鄉之中國石油加油站碰面，我於91年11月8 日上午8 時許駕
    駛車牌號碼YV-1599 號自用小客車至上開中國石油加油站與
    「劉振平」與「陳金鐘」見面後，渠等交付一只保麗龍盒裝
    的物品給我，告知其內係鮪魚，託我轉交董俊並收取5 萬元
    ，我才用電話通知董俊到上開中國石油加油站對面，等董俊
    之車輛抵達，我再獨自駕車引導董俊之車輛到屏東縣里港鄉
    軍公教福利中心前停車場停放，並交付保麗龍盒給董俊，董
    俊當場拿5 萬元給我，我當時打開盒子，才發現其內有6 包
    甲基安非他命，我交貨完畢且收取5 萬元後，適遇真實姓名
    年籍不詳自稱「宋芳益」之成年男子（下稱「宋芳益」），
    就載「宋芳益」返回上開中國石油加油站，將向董俊收取之
    5 萬元交予「劉振平」，當時「陳金鐘」拿了1 個黑色BEST
    廠牌小型行李箱到我車上說要寄放，我打開看見其內是15包
    甲基安非他命，馬上表示拒收，就開車載「宋芳益」至臺中
    賽鴿，途中接獲「黃董」來電，要求我將黑色BEST廠牌小型
    行李箱交付「阿鴻」，並言明東西要先寄放我住處，我表示
    可以託我太太打開我家騎樓車庫該他寄放，後來「劉振平」
    、「陳金鐘」到我家兩趟欲寄放遭我太太拒絕，不知道「劉
    振平」、「陳金鐘」最後何以會將黑色BEST廠牌小型行李箱
    偷偷置於我住處對面鄰人私設之帆布停車棚內。我沒有參與
    「黃董」等人運輸、販賣甲基安非他命之犯行，係誤認保麗
    龍盒內裝的是鮪魚，才答應轉交予董俊並收取5 萬元；又我
    於發現黑色BEST廠牌小型行李箱內裝15包甲基安非他命後，
    馬上表示拒收，係「劉振平」、「陳金鐘」擅自將之放置於
    我住處對面帆布停車棚內云云。經查：
  (一)被告於91年11月7 日接獲「黃董」來電，旋以電話聯絡董俊
    ，並於91年11月8 日駕車引導董俊之車輛至屏東縣里港鄉之
    軍公教福利中心前停車場內停放，且在其所駕駛之車牌號碼
    YV-1599 號自用小客車上，將保麗龍盒內之6 包甲基安非他
    命交予董俊，董俊隨即指示周建徽將6 包甲基安非他命裝入
    手提袋中，並囑咐周建徽、黃耀弘先行搭乘客車擬將上開甲
    基安非他命帶回臺北之事實，業據被告於本院審理中坦承不
    諱，核與證人即另案被告董俊於高雄市調處、偵查、本院審
    理所陳，以及證人即另案被告周建徽、黃耀弘於高雄市調處
    、偵查所述相符（偵卷第34至46頁、第96至97頁、本院卷第
    114 至115 頁），並有周建徽與黃耀弘購得之屏東往臺北「
    空軍一號」客車車票2 張（偵卷第46頁）、董俊所持用之門
    號0000000000號與被告所持用門號0000000000號行動電話通
    訊監察譯文重點內容摘要表1 份存卷可稽（偵卷第31頁），
    及內裝有白色晶體6 包之手提袋1 只扣於臺灣高等法院高雄
    分院92年度上訴字第775 號董俊、周建徽、黃耀弘違反毒品
    危害防制條例案件中可證。又周建徽於遭查獲時所持之手提
    袋1 只，其內有疑似甲基安非他命晶體6 包，經送請法務部
    調查局鑑定結果，確屬甲基安非他命，合計淨重5768.8公克
    ，純質淨重5415.2公克，包裝重129.72公克，此亦有該局91
    年12月16日調科壹字第09123063090 號檢驗通知書一紙在卷
    可稽（偵卷第22頁），是以被告此部分之自白與事實相符，
    應堪採信。
  (二)再者，「黃董」於91年10月15日，在大陸地區廣東省深圳市
    ，以127 萬元之代價，約定販賣甲基安非他命6 公斤予董俊
    及「垮哥」乙情，業據證人董俊於高雄市調處、偵查及本院
    審理中陳稱：「垮哥」一直從事毒品買賣交易，並慫恿我共
    同販賣甲基安非他命牟利，由於北部甲基安非他命市場極為
    缺貨，我認從事毒品交易有利可圖，乃於91年9 月間與「垮
    哥」同赴大陸地區接觸「黃董」了解貨源後返臺，隨後於91
    年10月14日單獨前往大陸地區廣東省深圳市，並於91年10月
    15日與「黃董」見面談妥購買6 公斤甲基安非他命，雙方最
    後談定含運費成本，6 公斤甲基安非他命總價為127 萬元，
    需先支付前金100 萬元，俟取得甲基安非他命後，再支付尾
    款即可，「黃董」並向我索取門號0000000000號行動電話號
    碼以供日後通知用，我支付100 萬元前金後返臺，準備聽候
    通知取回甲基安非他命再轉賣給下盤等語明確（偵卷第35至
    37頁、第96頁、本院卷第112 至113 頁），復有董俊之入出
    境資料1 份附於臺灣高等法院高雄分院92年度上訴字第775
    號董俊、周建徽、黃耀弘違反毒品危害防制條例案件之卷宗
    可憑（見該案二審卷第132 至133 頁），衡諸董俊應無自證
    己罪之必要，且苟非實情如此，董俊殊無可能於被告接獲「
    黃董」來電之翌日，即自被告處取得近6 公斤（合計驗後淨
    重5768.8公克，詳上述檢驗通知書）之甲基安非他命，故董
    俊上開證述堪信實在。
  (三)被告雖於本院審理時辯稱其係接獲「黃董」來電要求與「劉
    振平」、「陳金鐘」聯繫，方依「劉振平」及「陳金鐘」之
    指示至屏東縣里港鄉之中國石油加油站，並在該處取得渠2
    人託其轉交董俊之保麗龍盒，其原認該保麗龍盒內裝鮪魚，
    於交付董俊時，才發現裝有6 包甲基安非他命云云。惟查，
    被告於高雄市調處及偵查中所製作之筆錄中，從未提及「劉
    振平」或「陳金鐘」有介入其中，被告係於案發後逾9 年之
    99年12月10日本院訊問時才供出「劉振平」、於100 年1 月
    14日準備程序時才供出「陳金鐘」，然迄至辯論終結止，仍
    無法提供渠2 人之真實年籍資料供本院傳訊，則是否確有渠
    2 人存在，已非無疑。佐以本件被告於高雄市調處詢問時供
    稱：我接獲綽號「黃牛」（即綽號「黃董」）男子自大陸地
    區來電，要我主動聯絡綽號「麥可」之董俊持用之門號0000
    000000號行動電話，我旋於91年11月7 日與董俊聯絡，希望
    董俊等人當晚在屏東縣九如鄉○○道附近先找1 間旅館投宿
    ，並約定翌日上午8 時30分許再聯絡，91年11月8 日一早我
    依約聯絡董俊等人在屏東縣里港鄉中國石油加油站對面碰面
    ，見面後我駕駛白色之車牌號碼YV-1599 號自用小客車引領
    渠等前往附近軍公教福利中心前停車場，停車後我再行駕車
    環繞附近1 圈檢查，未發現可疑人物，才繞回原停車處等語
    （偵卷第3 頁），核與證人即另案被告董俊於高雄市調處時
    陳述：91年11月7 日下午2 時許，大陸地區之「黃董」撥打
    我使用門號0000000000號行動電話，告知甲基安非他命已走
    私來臺，要我等即刻南下屏東縣等候被告電話通知取貨，約
    下午3 、4 時許，我駕駛車牌號碼2A-2521 號自用小客車載
    「垮哥」等人南下，於晚間8 時許在臺南縣仁德休息站休息
    ，約晚間10時許被告電話通知我不便於夜間進行交易，要我
    先在屏東縣九如鄉附近找汽車旅館投宿，翌日上午8 時許再
    與我聯絡進一步交易方式，91年11月8 日上午8 時許被告來
    電通知我們前往屏東縣里港鄉會面，我與周建徽、黃耀弘一
    起出發，被告又來電告訴我們前往屏東縣里港鄉路邊之中國
    石油加油站等候，當我們抵達後，被告復駕駛白色車輛引領
    我們至軍公教福利中心前停車場停車，並要我稍候，表示沒
    問題後再交易，被告離去約5 至10分後再度抵達停車場，將
    後車門打開，我看到1 只保麗龍盒內有6 包甲基安非他命，
    經我目視色澤、品相不錯，才同意接貨等節相符（偵卷第35
    至36頁），再參諸董俊所持用門號0000000000號行動電話與
    被告所持用門號0000000000號行動電話通訊監察譯文，內容
    顯示被告於91年11月7 日晚間9 時59分28秒撥打電話予董俊
    ，問董俊人在何處，要求董俊在屏東縣九如交流道附近找一
    家旅館投宿，並表示『這樣比較近，可以接的到』，且約定
    於翌日早上聯絡董俊；被告復於91年11月8 日上午8 時3 分
    25秒致電董俊問起床否，又於上午8 時15分1 秒致電詢問董
    俊人在何處，要求董俊開車前往屏東縣里港鄉方向，再於上
    午8 時25分3 秒致電詢問董俊現在何處，要求董俊開車到屏
    東縣里港鄉1 處中國石油加油站，並表示其會開1 輛白色車
    輛在該處等候，另於上午8 時32分40秒致電董俊詢問抵達否
    ，要求董俊至上開中國石油加油站對面吉特汽車百貨旁，且
    表示其駕駛之白色車輛即停在該處等情（偵卷第31至32頁）
    ，則由被告早於與董俊見面之前1 日即91年11月7 日，即電
    告董俊當晚在屏東縣九如鄉覓地投宿，俾翌日早晨電話聯繫
    後立即碰面，且於91年11月8 日上午8 時許起，再三致電董
    俊確認實際見面之地點，而與董俊碰面後，還刻意駕車巡行
    四處一圈，確保交易安全無虞，方交付保麗龍盒內裝之物品
    予董俊等節，足見被告對其交付之物品係違禁物甲基安非他
    命乙情應早已知悉，否則無庸如此大費周章安排接貨事宜。
    另由上開稽證可知，董俊等一行人南下取得毒品之經過，全
    係聽從「黃董」及被告之指示，過程中從未出現「劉振平」
    或「陳金鐘」2 人，故足認本件應係被告接獲「黃董」指示
    運輸毒品予董俊，方與董俊聯繫，並交付甲基安非他命6 包
    予董俊，彰彰甚明，被告於本院審理時所執上開辯解與事實
    不符，殊無可信。
  (四)被告復於本院審理時辯稱其交付保麗龍盒內之物品予董俊後
    ，僅向董俊收取5 萬元，並馬上開車折返中國石油加油站將
    款項交給「劉振平」云云。惟查，證人即另案被告董俊於高
    雄市調處及偵查中供述：我代表「垮哥」於91年10月15日至
    大陸地區向「黃董」約定以127 萬元之價格，購入6 公斤之
    甲基安非他命，並支付100 萬元前金予「黃董」，餘款擬在
    臺交貨時再付清，後來接獲「黃董」來電表示甲基安非他命
    已到貨，並於91年11月8 日經被告指引至軍公教福利中心停
    車場見面，我進入被告車輛後，見被告取出保麗龍盒內裝之
    6 包甲基安非他命色澤、品相不錯，同意接貨，準備支付尾
    款27萬元時，被告表示目前甲基安非他命行情漲價要求加價
    5 萬元，我隨即打電話向「黃董」求證，經告知確已漲價，
    才同意付32萬元予被告等語（偵卷第35至36頁、第96頁），
    核與證人即另案被告周建徽於偵查中陳稱：我跟董俊一起南
    下向被告取貨時，有看見董俊付錢給被告，而且董俊有多付
    了幾萬元，共付30幾萬元等情一致（偵卷第97頁），參以董
    俊與被告交易完畢後，董俊旋接獲不知名之男子來電，其在
    通話中告知該名男子『這帳已經給黃森銀（即被告）了』（
    詳偵卷第32頁通訊監察譯文重點內容摘要表），再衡諸6 公
    斤甲基安非他命之市價不菲，苟非董俊已先支付前金，「黃
    董」殊無可能甘冒被查緝之風險，託被告運送重量近6 公斤
    之甲基安非他命予董俊，故董俊於高雄市調處及偵查中所證
    於大陸地區已支付「黃董」前金100 萬元，嗣董俊與被告見
    面前，原係欲支付被告餘款27萬元，惟見面時被告說甲基安
    非他命已漲價要加收5 萬元，茲向「黃董」求證後，方交付
    32萬元予被告乙情，核與常情相符而可採信。至董俊雖於本
    院審理時翻異前詞，附和被告之辯解，改稱於取得6 包甲基
    安非他命時，僅支付5 萬元予被告，餘款27萬元則未支付云
    云，然證人董俊於斯時已取得其與「垮哥」共同向「黃董」
    購買之全部毒品，理應將餘款及漲價之款項一次付清方是，
    殊無可能僅支付漲價之5 萬元，而就餘款如何支付未置一詞
    ，故證人董俊上揭證詞顯與情理不符，應係迴護被告之詞，
    殊無可採。此外，董俊於本院審理時證述其不認識「劉振平
    」，被告向其收款時，有說款項要交給「黃董」等語（本院
    卷第115 至116 頁），可見被告係為「黃董」收受款項，並
    非為「劉振平」收款，是以被告於本院審理中辯稱只有收到
    5 萬元，且於收款後旋交付「劉振平」云云，與事實不符，
    不足採信，本件董俊確有交付餘款27萬元及漲價之5 萬元，
    合計共32萬元予被告，以清償積欠「黃董」之購毒價金，至
    為明灼。又被告既依「黃董」之指示，將董俊及「垮哥」2
    人向「黃董」購買之甲基安非他命6 包交予董俊，復向董俊
    收取其積欠「黃董」之32萬元購毒價金，則被告就「黃董」
    販賣甲基安非他命予董俊、「垮哥」之犯行，顯有犯意聯絡
    與行為分擔，殆無疑義。
  (五)被告再於本院審理中辯稱高雄市調處調查員在其住處對面帆
    布停車棚發現之黑色BEST廠牌小型行李箱，應係「劉振平」
    與「陳金鐘」自行放置云云。查本件調查員係依法監聽後，
    得知董俊等人至屏東縣九如鄉海德堡汽車旅館投宿，即開始
    跟監，而董俊、周建徽、黃耀弘於91年11月8 日前往屏東縣
    里港鄉軍公教福利中心前停車場向被告拿取6 包甲基安非他
    命之完整經過，均在調查員之全程監控中，嗣調查員分別至
    「空軍一號」客車候車站查獲黃耀弘、周建徽，至屏東市○
    ○○○○路口查獲董俊；另於當日下午在被告住處對面帆布
    停車棚內搜得黑色BEST廠牌小型行李箱，內有15包白色晶體
    等事實，業據證人即高雄市調處調查員劉建軍於本院審理中
    結證明確（本院卷第145 至154 頁），並有高雄地檢署91年
    11月7 日雄檢楠監往字第263 號、91年11月8 日雄檢楠監往
    字第266 號通訊監察書及相關之譯文重點摘要表存卷可憑（
    偵卷第28至33頁），以及內裝15包白色晶體之黑色BEST廠牌
    小型行李箱1 只扣案足據。而上開白色晶體15包經送法務部
    調查局鑑定結果，確為甲基安非他命，合計淨重14657.12公
    克，純質淨重13502.1 公克，包裝重144.6 公克，有法務部
    調查局91年12月16日調科壹字第09123063090 號檢驗通知書
    存卷可憑（偵卷第22頁）；另經採集扣案黑色BEST廠牌小型
    行李箱及內裝甲基安非他命外包裝袋上留存之指紋30枚，發
    現其中8 枚經電腦比對及指紋特徵點比對法鑑驗結果，與檔
    存被告指紋卡之指紋相符，另5 枚未有相符者，餘17枚因紋
    線模糊不清或特徵點不足，無法比對等節，亦有內政部警政
    署刑事警察局91年12月12日刑紋字第0910320310號鑑驗書、
    指紋卡片、指紋蒐證相片等件附於臺灣高等法院高雄分院92
    年度上訴字第775 號董俊、周建徽、黃耀弘違反毒品危害防
    制條例案件之卷宗可按（見該案件偵卷第93至110 頁），是
    以被告確有碰觸上開黑色BEST廠牌小型行李箱內裝之15包甲
    基安非他命乙情，應堪認定。而被告於高雄市調處及偵查時
    供稱：我受「黃董」之託將該只裝有15包甲基安非他命之黑
    色BEST廠牌小型行李箱交給「阿鴻」，因沒有收取任何酬勞
    ，不需要盡心聯絡「阿鴻」取貨或看顧這批毒品，所以我於
    91年11月8 日上午與董俊等人分開後，就將該只行李箱置於
    住處對面常用車庫旁的帆布停車棚內，當場清點行李箱內共
    有15包甲基安非他命無誤後，便將該車棚的帆布罩拉下來並
    扣上鈕扣，逕自駕車前往臺中市賽鴿等語（偵卷第3 頁、第
    90頁），此核與證人劉建軍證述：本件我們在被告住處對面
    2 個停車棚均有進行搜索，其中1 個是鐵皮架設，另個則是
    帆布搭成，我們搜索帆布停車棚時，該車棚之帆布布簾係放
    下的，打開後發現其內有裝有15包甲基安非他命之黑色BEST
    廠牌小型行李箱等情相符（本院卷第146 至147 頁），並有
    搜索相片16幀存卷足稽（偵卷第58至65頁）。苟上開毒品非
    被告自行放置，則何以被告會知悉該毒品放置處為住處對面
    帆布停車棚，並於高雄市調處詢問時供出係自己將車棚之帆
    布罩放下之情？故可見上開毒品應係被告受「黃董」之託，
    自行將之運至其住處對面帆布停車棚內放置無誤，被告於本
    院審理時空言辯稱上開毒品係「劉振平」與「陳金鐘」等人
    放置云云，純屬事後卸責之詞，殊無可信。況且，本件「黃
    董」確有指示被告交付6 包甲基安非他命予董俊乙情，業據
    本院認定如前，而被告復於本院審理時承認有接獲「黃董」
    來電要求其將內有15包甲基安非他命之黑色BEST廠牌小型行
    李箱交給「阿鴻」（本院卷第255 頁），則「黃董」為免分
    批運輸毒品徒增遭查獲之風險，理應一次指示被告取得21包
    甲基安非他命，方符常情，由是堪認被告於91年11月7 日在
    臺接獲「黃董」來電，旋基於與「黃董」共同運輸毒品之犯
    意聯絡，先依「黃董」指示於91年11月7 日至8 日間某時，
    在不詳地點取得裝有甲基安非他命6 包之保麗龍盒1 個，以
    及裝有甲基安非他命15包之黑色BEST廠牌小型行李箱1 只，
    並均置於其所駕駛之車牌號碼YV-1599 號自用小客車內而起
    運離開該處，復於91年11月8 日駕駛上開車輛運輸保麗龍盒
    裝之6 包毒品予董俊，繼而將內裝有15包毒品之黑色BEST廠
    牌小型行李箱運至住處對面帆布停車棚內放置待「阿鴻」取
    貨，方屬事實。
  (六)按甲基安非他命係屬毒品危害防制條例第2 條第2 項第2 款
    之第二級毒品，而販賣甲基安非他命毒品之行為，並無一定
    之公定價格，每次買賣之價格亦各有差異，隨供需雙方之資
    力或關係之深淺或需求之數量、貨源之充裕與否、販賣者對
    於資金之需求如何即殷切與否，以及政府查緝之態度，進而
    為各種之風險評估，而有各種不同之標準，並非一成不變。
    販賣者從各種「價差」或「量差」謀取利潤方式，或有差異
    ，然其所圖利益之非法販賣行為目的，則屬相同，並無二致
    。查被告於高雄市調處、偵查及本院審理，始終否認有與「
    黃董」共同販賣毒品之犯行，故無從查知其與「黃董」共同
    販售予董俊及「垮哥」之毒品成本價格為何，惟一般民眾普
    遍認知毒品之非法交易，向為政府查禁森嚴且重罰不寬貸，
    衡諸常情，倘非有利可圖絕無平白甘冒被重罰高度風險之理
    ，從而，舉凡其有償交易，除足反證其確另基於某種非圖利
    本意之關係外，通常尚難因無法查悉其買進、賣出之差價，
    而諉無營利之意思，或阻卻販賣犯行之追訴，是足認本件被
    告具有營利之意圖無疑。
  (七)綜上所述，被告所辯各節核屬卸責之詞，不足採信。被告於
    本院審理時請求傳訊前檢察官葉清財，以證明其於犯後受葉
    清財之要求提供上游相關販毒線索，方至大陸地區蒐證而未
    到案，並非故意潛逃云云，惟被告迄於本院審理時，仍無法
    提供「黃董」或其他上游毒販之真實年籍資料供本院調查，
    且被告犯後是否潛逃核與本案犯行之成立無涉，則本院認無
    傳喚葉清財到庭作證之必要。本件事證明確，被告共同運輸
    、販賣甲基安非他命犯行洵堪認定。
二、新舊法比較部分
  (一)刑法部分：
    被告行為後，刑法業於94年2 月2 日修正公布部分條文，並
    於95年7 月1 日施行。依修正後刑法第2 條第1 項規定「行
    為後法律有變更者，適用行為時之法律。但行為後之法律有
    利於行為人者，適用最有利於行為人之法律」，此條規定與
    刑法第1 條罪刑法定主義契合，係規範行為後法律變更所生
    新舊法律比較適用之準據，是刑法第2 條本身雖經修正，尚
    無比較新舊法之問題，應一律適用裁判時之現行刑法第2 條
    ，以決定適用之刑罰法律，先予敘明。又本次修正涵蓋之範
    圍甚廣，故比較新舊法時，應就罪刑有關之共犯、牽連犯、
    連續犯、有無累犯加重、自首減輕暨其他法定加減原因與加
    減例等一切情形，綜其全部罪刑之結果而為比較，有最高法
    院95年5 月23日95年度第8 次刑庭會議決議可資參照。茲就
    本案有關之新舊法比較部分，臚列如下：
  1.罰金刑之計算單位
    被告行為後，刑法第33條第5 款關於罰金之規定，已將「1
    元以上」修正為「新臺幣1 千元以上，以百元計算之」。而
    被告所犯運輸、販賣第二級毒品罪，有科罰金之規定，其法
    定罰金刑之最低數額既已變更，應予比較（最高法院96年度
    臺上字第1136號判決採同一見解）。
  2.共犯
    修正前刑法第28條原規定：「二人以上共同『實施』犯罪之
    行為者，皆為共同正犯。」新法修正為：「二人以上共同『
    實行』犯罪之行為者，皆為共同正犯。」將舊法之「實施」
    修正為「實行」。原「實施」之概念，包含陰謀、預備、著
    手及實行等階段之行為，修正後僅共同實行犯罪行為始成立
    共同正犯。是新法共同正犯之範圍已有限縮，排除陰謀犯、
    預備犯之共同正犯。新舊法就共同正犯之範圍既因此而有變
    動，自屬犯罪後法律有變更，而非僅屬純文字修正，應有新
    舊法比較適用之問題（最高法院96年度臺上字第934 號判決
    採同一見解）。
  3.牽連犯
    刑法第55條牽連犯之規定，業於94年2 月2 日修正公布刪除
    ，並於95年7 月1 日施行，則被告之犯行，因行為後新法業
    已刪除牽連犯之規定，此刪除雖非犯罪構成要件之變更，但
    顯已影響行為人刑罰之法律效果，自屬法律有變更。
  4.累犯
    按受有期徒刑之執行完畢，於5 年內之95年1 月間故意再犯
    有期徒刑以上之罪，無論依修正前刑法第47條或修正後第47
    條第1 項之規定均構成累犯，即無有利或不利之情形，於刑
    法修正施行後法院為裁判時，無庸為新、舊法之比較。個案
    如有其他應依刑法第2 條第1 項之規定為新、舊法之比較情
    形時，依綜其全部罪刑之結果而為比較後，整體適用法律（
    最高法院97年4 月22日97年度第2 次刑事庭會議決議參照）
    。本案被告無論依修正前刑法第47條或修正後第47條第1 項
    之規定均構成累犯，即無有利或不利之情形，於刑法修正施
    行後本院為裁判時，自無庸為新、舊法之比較，惟仍應就本
    案其他應依刑法第2 條第1 項為新、舊法比較適用之結果，
    整體適用法律。
  5.定執行刑
    修正前刑法第51條第5 款規定：「宣告多數有期徒刑者，於
    各刑中之最長期以上，各刑合併之刑期以下，定其刑期。但
    不得逾20年。」；修正後刑法第51條第5 款則規定：「宣告
    多數有期徒刑者，於各刑中之最長期以上，各刑合併之刑期
    以下，定其刑期。但不得逾30年。」。經比較結果，修正後
    刑法並非較有利於行為人，依刑法第2 條第1 項前段規定，
    仍應依修正前刑法定其應執行刑（最高法院96年度臺上字第
    1150號判決採同一見解）。
  6.綜合比較結果
    經綜合比較前述新、舊法結果，修正後規定並未較有利於行
    為人，則應依修正後刑法第2條第1 項前段規定，適用行為
    時（即修正前）之法律。
  (二)毒品危害防制條例部分：
    被告行為後，毒品危害防制條例業於98年5 月5 日經立法院
    三讀修正，總統於98年5 月20日公布，於同年5 月22日生效
    施行（司法院98年6 月29日院臺廳刑一字第0980014643號函
    示，修正之毒品危害防制條例應依中央法規標準法第13條規
    定，自公布日起算至第3 日起發生效力）。修正前毒品危害
    防制條例第4 條第2 項規定：「製造、運輸、販賣第二級毒
    品者，處無期徒刑或7 年以上有期徒刑，得併科新臺幣7 百
    萬元以下罰金」，修正後同條項則規定：「製造、運輸、販
    賣第二級毒品者，處無期徒刑或7 年以上有期徒刑，得併科
    新臺幣1 千萬元以下罰金」，修正後之規定對罰金刑部分予
    以提高，自對被告較為不利，依刑法第2 條第1 項規定，即
    應適用較有利於被告之修正前毒品危害防制條例相關規定予
    以論處。
四、論罪部分
  (一)被告冒用黃明財之國民身分證及提供自己相片，在護照申請
    書私文書上之申請人、委任人簽名欄內偽造「黃明財」之署
    名各1 枚，復利用不知情之旅行社人員李元景提出向外交部
    領事事務局申請護照，致外交部領事事務局之公務員於實質
    審查後核發冒名「黃明財」之護照1 本，所為自足以生損害
    於黃明財及外交部領事事務局核發護照管理正確性。是核被
    告就事實一所為，係犯刑法第216 條、第210 條之行使偽造
    私文書罪。被告利用不知情之旅行社人員李元景行使偽造之
    護照申請書私文書，為間接正犯。被告先後在護照申請書之
    申請人簽名欄及委任人簽名欄偽造「黃明財」署名各1 枚，
    係於密切接近之時間及同地實施，侵害同一法益，各行為之
    獨立性極為薄弱，且係出於同一目的，依一般社會健全觀念
    ，在時間差距上難以強行分開，應視為數個舉動之接續施行
    ，為包括之一行為予以評價，屬接續犯。起訴書之犯罪事實
    雖未提及被告在護照申請書上委任人簽名欄內偽造「黃明財
    」署名，惟此部分與檢察官起訴被告在護照申請書上申請人
    簽名欄內偽造「黃明財」署名部分，具有接續犯之包括一罪
    關係，本院自應予以審理。被告於護照申請書之申請人及委
    任人簽名欄上接續偽造「黃明財」之署名各1 枚，用以偽造
    護照申請書私文書，其偽造署押之行為係偽造私文書之部分
    行為；又偽造護照申請書之私文書復持以行使，其偽造之低
    度行為應為行使之高度行為所吸收，均不另論罪。
  (二)查甲基安非他命係屬毒品危害防制條例第2 條第2 項第2 款
    之第二級毒品，核被告就事實二所為，係犯修正前毒品危害
    防制條例第4 條第2 項之販賣第二級毒品甲基安非他命罪及
    同條項之運輸第二級毒品甲基安非他命罪。被告所犯上開二
    罪，與「黃董」有犯意聯絡及行為分擔，為共同正犯。其所
    犯上開二罪間，有方法結果之牽連關係，應依修正前刑法第
    55條後段之規定，論以情節較重之販賣第二級毒品罪。被告
    持有甲基安非他命之低度行為，均已被販賣、運輸甲基安非
    他命之高度行為所吸收，故不另論持有第二級毒品甲基安非
    他命罪。另本件被告自始至終從未供出「黃董」係何人，亦
    未具體供出上游之毒品來源，自無從依據毒品危害防制條例
    第17條「供出毒品來源因而破獲」規定減輕其刑，併予敘明
    。
  (三)被告前因毀棄損壞、妨害公務案件，經臺灣臺東地方法院以
    85年度重訴(一)字第3 號判處有期徒刑8 月、8 月確定，另因
    誣告案件，經臺灣屏東地方法院以85年度訴字第510 號判處
    有期徒刑5 月確定，上開3 罪經臺灣臺東地方法院以86年度
    聲字第1089號裁定應執行有期徒刑1 年6 月確定，於87年1
    月22日縮短刑期假釋出監，於87年2 月20日假釋期滿未經撤
    銷，其未執行之刑以已執行論而執行完畢，有臺灣高等法院
    被告前案紀錄表在卷可憑，其於執行完畢後5 年以內，再犯
    本件有期徒刑以上之各罪，均應論以累犯，除共同運輸、販
    賣第二級毒品罪法定刑為無期徒刑之部分不得加重外，餘應
    依修正前刑法第47條之規定加重其刑。
  (四)被告所犯行使偽造私文書罪與共同販賣第二級毒品罪間，犯
    意各別，行為互殊，應分論併罰。
五、科刑部分
    審酌被告冒用黃明財之名義，在護照申請書之申請人簽名欄
    及委任人簽名欄上偽造「黃明財」之署名各1 枚，並進而持
    以行使請領護照，使黃明財承擔名義遭冒用之一定風險，且
    危及外交部領事事務局對護照管理核發之正確性，實有未當
    ；另被告無視國家防制毒品危害之禁令，共同與「黃董」運
    輸、販賣甲基安非他命，其中運輸、販賣予董俊及「垮哥」
    之甲基安非他命6 包合計淨重5768.8公克，而被告依「黃董
    」指示運至其住處對面帆布停車棚內放置欲交予「阿鴻」之
    甲基安非他命15包合計淨重則高達14657.12公克，數量甚鉅
    ，所為嚴重危害國民身心健康及社會治安，誠屬非是。惟念
    被告犯後就偽造護照申請書進而冒用黃明財名義請領護照之
    犯行坦承不諱，另針對運輸及販賣甲基安非他命之部分，被
    告僅係聽令「黃董」指示行事，尚非主謀，復考量其犯罪動
    機、目的、手段及犯罪所生之危險與損害等一切情狀，就被
    告所犯上開二罪，分別量處如主文所示之刑，又依被告所犯
    修正前毒品危害防制條例第4 條第2 項之罪之性質，認有褫
    奪公權之必要，併依修正前刑法第37條第2 項之規定，宣告
    褫奪公權10年（依最高法院97年度臺上字第727 號判決見解
    ，褫奪公權之從刑，因附屬於主刑，自應依主刑所適用之法
    律宣告之，本件依修正前刑法第2 條第1 項之規定就主刑比
    較結果，應適用行為時即修正前之法律，依從刑附屬於主刑
    之原則，自不得就新舊法予以割裂適用，應一律適用行為時
    即修正前之法律），且定其應執行刑。末按中華民國九十六
    年罪犯減刑條例係於96年7 月16日施行，其第5 條就通緝犯
    之減刑，特別規定：「本條例施行前，經通緝而未於中華民
    國96年12月31日以前自動歸案接受偵查、審判或執行者，不
    得依本條例減刑。」是以，有關通緝犯之減刑，自應優先適
    用本條規定。凡96年7 月16日以前在程序各階段經通緝之被
    告或受刑人，必須已自動歸案，且係於96年12月31日以前自
    動歸案者，始得適用本條規定減刑；如尚未自動歸案，自不
    在適用之列（最高法院96年度臺非字第337 號判決意旨參照
    ）。本件被告係於92年9 月1 日經通緝，而於99年10月23日
    通緝到案，有臺灣高雄地方法院檢察署通緝書、內政部警政
    署刑事警察局解送人犯報告書各1 份在卷可考（偵緝卷第1
    頁、第14頁），足認被告係在上開減刑條例施行前經通緝，
    且未於96年12月31日以前自動歸案接受審判，揆諸上開說明
    ，依該條例第5 條之規定，不得依該條例減刑，附此敘明。
六、沒收部分
  (一)事實一部分
    刑法第38條沒收之規定於94年2月2日修正公布，並於95年7
    月1 日施行，按從刑附屬主刑，除法律有特別規定外，依主
    刑所適用之法律（最高法院95年第8 次刑庭會議決議參照）
    。查沒收為從刑之一種，本件主刑應適用行為時即修正前之
    法律，已如前述，則沒收之規定應一律適用行為時即修正前
    之法律。扣案冒名「黃明財」之護照1 本（護照號碼000000
    000 號），係被告因犯罪所得之物，且屬被告所有，業據其
    供承在卷，爰依修正前刑法第38條第1 項第3 款規定，予以
    宣告沒收。另被告在護照申請書之申請人簽名欄、委任人簽
    名欄偽造「黃明財」署名各1 枚，不問屬於犯人於否，均應
    依刑法第219 條規定，併予宣告沒收，至於上開護照申請書
    1 紙業已持交外交部領事事務局執留（詳本院卷第42頁外交
    部領事事務局99年12月17日領一字第0995154650號函），非
    屬被告所有，本院自不得為沒收之諭知。
  (二)事實二部分
    扣案甲基安非他命15包（合計淨重14657.12公克、純質淨重
    13502.1 公克）均屬第二級毒品，應依毒品危害防制條例第
    18條第1 項前段之規定，不問屬於犯人與否均沒收銷燬之，
    至鑑驗耗用之甲基安非他命既已滅失，自無庸宣告沒收銷燬
    。扣案包裝上開甲基安非他命之外包裝袋15個（合計總重14
    4.6 公克）、黑色塑膠袋1 只及黑色BEST 廠牌小型行李箱1
    只，分別係用於包裹甲基安非他命毒品之外包裝，以防毒品
    裸露、潮濕，以及掩飾甲基安非他命毒品以便於攜帶，顯係
    供運輸之用，且上開外包裝袋、黑色塑膠袋及黑色BEST廠牌
    小型行李箱均係「黃董」所提供乙節，業據被告供認無訛（
    本院卷第205 頁），依合理推論，應認上開物品均屬「黃董
    」所有，基於共犯責任共同原則，均應依同條例第19條第1
    項規定併予宣告沒收。再按共同正犯因犯販賣第二級毒品罪
    所得之財物，因共同正犯應就全部犯罪結果負其責任，自應
    合併計算，且於沒收時，為避免執行時發生重複沒收之情形
    ，故各共同正犯之間係採連帶沒收主義，於裁判時應諭知被
    告共同因販賣第二級毒品所得之財物與其他共同正犯連帶沒
    收（最高法院99年度臺上字第264 號判決意旨參照）；又按
    毒品危害防制條例第19條第1 項規定性質上係沒收之補充規
    定，其屬於本條所定沒收之標的，如得以直接沒收者，判決
    主文僅宣告沒收即可，不生『追徵其價額』或『以其財產抵
    償之』問題，須沒收之標的全部或一部不能沒收時，始生『
    追徵其價額』或『以其財產抵償之』選項問題。而『追徵其
    價額』或『以其財產抵償之』係屬兩種選項，分別係針對現
    行貨幣以外之其他財產與現行貨幣而言。如不能沒收之沒收
    標的為金錢時，因價值確定，判決主文直接宣告『以其財產
    抵償之』即可，不發生追徵價額之問題（最高法院99年度第
    5 次刑事庭會議決議參照）。準此，董俊向「黃董」約定購
    入6 包甲基安非他命時，在大陸地區支付予「黃董」之100
    萬元，與董俊於91年11月8 日交付予被告之32萬元，均同屬
    被告與「黃董」共同販毒所得，該筆132 萬元之款項雖未扣
    案，仍應依毒品危害防制條例第19條第1 項之規定，宣告連
    帶沒收，如全部或一部不能沒收時，以被告與「黃董」之財
    產連帶抵償之。至於高雄市調處調查員查獲本案時，在周建
    徽所持手提袋中扣得甲基安非他命6 包（合計淨重5768.8公
    克，包裝重129.72公克），係被告因販賣而交付予董俊等人
    之毒品，業經臺灣高等法院高雄分院於92年度上訴字第775
    號董俊、周建徽、黃耀弘違反毒品危害防制條例等案件中諭
    知沒收銷燬，並經高雄地檢署檢察官以93年度執字第1219號
    處分命令執行沒收銷燬，此經本院依職權調閱上開卷宗查核
    無誤，並有處分命令1 紙存卷足據（本院卷第242 頁），本
    院自無庸為沒收銷燬之諭知（最高法院100 年度臺上字第67
    8 號判決亦同此見解）。另包裝上開6 包甲基安非他命之保
    麗龍盒1 個並未扣案，衡情應已滅失而不存在；又被告所持
    以聯絡董俊所用之門號0000000000號行動電話係案外人廖川
    吉所有（詳偵卷第30頁申辦人資料1 份），而用以運輸毒品
    之車牌號碼YV-1599 號自用小客車係其妻林伶如所有，並非
    被告或共犯「黃董」所有，上開物品本院均不予宣告沒收。
七、不另為無罪之諭知部分
  (一)公訴意旨另以：
  1.被告與董俊、「垮哥」共同基於私運管制物品第二級毒品甲
    基安非他命入境臺灣地區之犯意聯絡，先於91年9 月27日，
    推由董俊及「垮哥」前往大陸地區深圳市與「黃董」見面，
    瞭解甲基安非他命之貨色及買賣行情等事宜，被告再於91年
    10月15日偕同董俊與「黃董」見面，談妥由董俊以127 萬元
    向「黃董」販入第二級毒品甲基安非他命6 公斤。「黃董」
    表示因董俊所購買之甲基安非他命數量太少，擬將上開安非
    他命併入被告向「黃董」所購買之大量甲基安非他命中一併
    私運來臺，俟甲基安非他命順利私運來臺後，再由「黃董」
    以電話聯絡董俊向被告取貨，「黃董」並言明會與被告處理
    私運甲基安非他命來臺事宜，因認被告此部分所為另涉懲治
    走私條例第2 條第1 項私運管制物品進口罪嫌云云。
  2.被告取得冒名「黃明財」之護照後，明知該護照係不法取得
    ，竟基於使公務員登載不實之犯意，於92年1月2日晚間9 時
    許，持冒名「黃明財」之護照自澳門搭乘復興航空GE-364號
    班機入境高雄小港國際機場，於入境辦理通關手續時，向入
    出國及移民署承辦證照查驗之公務員出示冒名「黃明財」之
    護照，冒稱係黃明財本人入境，經該管公務員形式查驗護照
    後，將黃明財入境之不實資料輸入於電腦旅客入出境明細資
    料庫內，而登載於職務上所掌之公文書，完成證照查驗程序
    ，並於上揭護照上蓋入境查驗章，足以生損害於黃明財、入
    出國及移民署對於入出境管理及外交部領事事務局對於護照
    管理之正確性，因認被告此部分所為另涉刑法第214 條使公
    務員登載不實罪嫌云云。
  (二)按犯罪事實應依證據認定之，無證據不得認定犯罪事實；又
    不能證明被告犯罪或其行為不罰者，應諭知無罪之判決；刑
    事訴訟法第154 條第2 項、第301 條第1 項分別定有明文。
    次按事實之認定，應憑證據，如未能發現相當證據，或證據
    不足以證明，自不能以推測或擬制之方法，以為裁判基礎；
    又認定不利於被告之事實，須依積極證據，苟積極證據不足
    為不利於被告事實之認定時，即應為有利於被告之認定，更
    不必有何有利之證據；又刑事訴訟上證明之資料，無論其為
    直接或間接證據，均須達於通常一般之人均不致有所懷疑，
    而得確信其為真實之程度，始得據為有罪之認定，若其關於
    被告是否犯罪之證明未能達此程度，而有合理性懷疑之存在
    ，致使無從形成有罪之確信，根據「罪證有疑，利於被告」
    之證據法則，即不得遽為不利被告之認定（最高法院40年臺
    上字第86號、30年上字第816 號、76年臺上字第4986號判例
    意旨可資參照）。又按刑法第214 條所謂使公務員登載不實
    事項於公文書罪，須一經他人之聲明或申報，公務員即有登
    載之義務，並依其所為之聲明或申報予以登載，而屬不實之
    事項者，始足構成，若其所為聲明或申報，公務員尚須為實
    質之審查，以判斷其真實與否，始得為一定之記載者，即非
    本罪所稱之使公務員登載不實（最高法院73年臺上字第1710
    號判例意旨可資參照）。
  (三)訊據被告黃森銀固承認其於上開時間搭機入境高雄小港國際
    機場，並持冒名「黃明財」之護照1 本辦理通關手續之事實
    不諱，惟堅詞否認有何私運管制物品甲基安非他命入境之犯
    行，辯稱：我並沒有參與走私甲基安非他命入境臺灣之犯行
    ，亦不知道「黃董」託我交付之甲基安非他命係自大陸地區
    私運入臺等語。經查：
  1.關於被訴私運管制物品入境犯行部分
    公訴人認被告涉犯私運管制物品第二級毒品甲基安非他命入
    境犯嫌，無非係以證人即另案被告董俊於高雄市調處詢問時
    供述：我與「垮哥」曾於91年9 月27日前往大陸地區廣東省
    深圳市接觸「黃董」了解大陸毒品供貨情形後返臺，我隨後
    於91年10月14日單獨前往深圳，並於91年10月15日與「黃董
    」談妥購買6 公斤甲基安非他命，惟「黃董」表示我與「垮
    哥」購買甲基安非他命之數量太少，因此將我們購得之6 公
    斤甲基安非他命併入被告所購買甲基安非他命數量中，再由
    被告安排走私甲基安非他命來臺等語（偵卷第35至36頁），
    為其唯一論據。惟證人董俊於高雄市調處中另稱：我於91年
    9 月間與「黃董」見面之場合，在介紹下初次結識被告，之
    後從未在大陸地區見過被告等語（偵卷第37頁），證人董俊
    於本院審理中亦稱其與「黃董」議定購買6 公斤之甲基安非
    他命，「黃董」向其表示要將貨併入他人所購買之毒品一併
    走私來臺時，被告並未在場等情明確（本院卷第116 頁、第
    118 頁），可見董俊於91年10月15日與「黃董」商定購買毒
    品及相關之交貨事項時，被告並不在場。雖證人董俊另證述
    「黃董」曾提及要將其購買之甲基安非他命併入被告所購買
    的大批甲基安非他命，並由被告安排管道走私入境，隨後再
    通知其向被告取貨等情，惟董俊此係片面聽聞「黃董」所言
    ，董俊並未實際目睹被告向「黃董」購買毒品，亦無實際參
    與私運管制物品甲基安非他命入境之經過，則「黃董」上開
    告知之內容是否真正，即有疑問。反觀被告於高雄市調處、
    偵查及本院審理，始終堅詞否認有在大陸地區與「黃董」及
    董俊共同商討購買毒品或私運甲基安非他命入臺事宜，亦否
    認有單獨向「黃董」購買毒品，辯稱係在臺灣地區接獲「黃
    董」自大陸地區來電，基於朋友立場加以幫忙轉交，並不知
    道「黃董」託其轉交之甲基安非他命來源是否係大陸地區等
    語（本院卷第255 頁），再衡諸一般毒品交易之慣例常情，
    買賣雙方就毒品之數量、成色、價錢議定後，賣方多透過迂
    迴管道將毒品交予買主，藉以避免毒品來源曝光致遭警查緝
    ，而賣方在將毒品層層轉交之際，為確保隱密減少遭查獲之
    風險，通常不會告知下游運送毒品者該筆毒品之來源係何處
    ，而下游運送者所著重者乃順利交付毒品予買方並取得餘款
    ，至毒品係於國內取得，或係以何管道進入國內，俱非下游
    運送者所得知悉。本件依卷內事證，僅足認定被告在臺灣地
    區接獲「黃董」自大陸地區來電指示拿取甲基安非他命21包
    後，將其中6 包甲基安非他命（置於保麗龍盒內）順利交付
    予董俊並取得32萬元，另將15包甲基安非他命（置於黑色BE
    ST廠牌小型行李箱內）置於其住處對面帆布停車棚待「阿鴻
    」取貨，尚無積極證據足以證明被告有參與自大陸地區私運
    管制物品甲基安非他命入境之犯行，自難僅憑董俊至大陸地
    區向「黃董」購買甲基安非他命，而被告在臺灣地區交付甲
    基安非他命予董俊，即遽認被告有參與私運管制物品甲基安
    非他命入臺犯行。
  2.關於被訴使公務員登載不實犯行部分
    本件被告固坦認持冒名「黃明財」之護照1 本於上開時間入
    境臺灣之事實不諱。惟按「入出國者，應經查驗，未經查驗
    者，不得入出國」、「國民有下列情形之一者，應禁止其出
    國：八、護照、航員證、船員服務手冊或入出國許可證件係
    不法取得、偽造、變造或冒用者。九、護照、航員證、船員
    服務手冊或入出國許可證件未依第4 條規定查驗者」，入出
    國及移民法第4 條第1 項、第6 條第1 項第8 、9 款（96年
    12月26日修正前為第7 、8 款）均定有明文。由上述規定可
    知，主管機關入出境之驗證人員，依法自須進行查驗，並非
    一經申請即須依其申請之內容予以記載，就通關之人所持護
    照之真偽與同一性，查驗人員具有實質審查權，應無疑義，
    參照前揭最高法院判例及刑事庭會議決議意旨，縱認被告確
    有持冒名「黃明財」之護照入出國境而由主管機關之查驗人
    員依法進行護照查驗，惟被告之行為，仍核與刑法第214 條
    之使公務員登載不實罪構成要件有間。況且，本件被告於92
    年1 月2 日晚間9 時許，持冒名「黃明財」之護照入境時，
    即為查驗人員發覺有異而遭依法留置，進而識破身分乙情，
    有高雄市調處92年1 月3 日高市緝字第09268000470 號解送
    人犯報告書存卷可憑（偵卷第1 頁）；又查驗人員隨即在冒
    名「黃明財」之護照上原蓋之西元2003年1 月2 日入境查驗
    章，加蓋「VOID」字樣，另核發附記有「持用黃明財護照被
    查獲」事項之黃森銀入國證明書予被告供入境之用，且在其
    職務上所掌管之旅客入出境明細資料，正確登載被告於西元
    2003年1 月2 日自澳門入境臺灣乙節，有上開冒名「黃明財
    」之護照、被告入國證明書影本及旅客入出境明細資料存卷
    可憑（偵卷第11頁、本院卷第100 頁、資料卷第16頁），可
    見本件主管入境之驗證人員，確有依法對通關之被告所持護
    照進行查驗，發覺被告係持用冒名「黃明財」之護照後，進
    而在其職務上掌管之電腦資料維護於92年1 月2 日實際入境
    者係被告（而非黃明財），是以被告所為並未使公務員據以
    登載不實之事項於公文書，自不能以使公務員登載不實罪相
    繩。
  (四)綜上所述，衡諸上開說明，本件公訴人所指關於被告被訴私
    運管制物品甲基安非他命入境及使公務員登載不實等情，均
    尚未達到通常一般之人均不致有所懷疑，得確信其為真實之
    程度，而有合理之懷疑存在，本院無從形成有罪之確信。此
    外，復查無其他積極證據足以證明被告有何公訴人所指私運
    管制物品甲基安非他命入境或使公務員登載不實犯行，其被
    訴此部分均不能證明犯罪，惟公訴人認被告涉嫌私運管制物
    品入境罪嫌與前揭起訴經本院判決有罪之共同運輸第二級毒
    品罪部分，及被告涉嫌使公務員登載不實罪嫌與前揭起訴經
    本院判決有罪之行使偽造私文書罪部分，分別有想像競合犯
    及修正前刑法第55條後段牽連犯之方法、目的關係，爰均不
    另為無罪之諭知。
據上論斷，應依刑事訴訟法第299 條第1 項前段，修正前毒品危
害防制條例第4 條第2 項，毒品危害防制條例第18條第1 項前段
、第19條第1 項，刑法第2 條第1 項前段、第11條、第210 條、
第216 條、第219 條，修正前刑法第28條、第55條後段、第47條
、第51條第5 款、第9 款、第37條第2 項、第38條第1 項第3 款
，判決如主文。
本案經檢察官陳筱茜到庭執行職務。
中    華    民    國  100     年    6     月    30    日
                  刑事第十五庭  審判長法  官  莊珮君
                                      法  官  王俊彥
                                      法  官  許勻睿
以上正本證明與原本無異。
如不服本判決應於收受判決後10日內向本院提出上訴書狀，並應
敘述具體理由。其未敘述上訴理由者，應於上訴期間屆滿後20日
內向本院補提理由書(均須按他造當事人之人數附繕本)「切勿逕
送上級法院」。
中    華    民    國  100     年    6     月    30    日
                                      書記官  唐佳安
附錄本判決論罪科刑法條全文
【修正前毒品危害防制條例第4條第2項】
製造、運輸、販賣第二級毒品者，處無期徒刑或7 年以上有期徒
刑，得併科新臺幣700 萬元以下罰金。
【刑法第210條】
偽造、變造私文書，足以生損害於公眾或他人者，處 5 年以下
有期徒刑。
【刑法第216條】
行使第 210 條至第 215 條之文書者，依偽造、變造文書或登載
不實事項或使登載不實事項之規定處斷。